臺灣高等法院臺南分院刑事判決
110年度交上訴字第656號
上  訴  人  臺灣雲林地方檢察署檢察官
被      告  蘇宥澂


選任辯護人  黃厚誠律師 
            莊承融律師
上列上訴人因被告過失致死案件，不服臺灣雲林地方法院109年
度交訴字第137號中華民國110年3月31日第一審判決（起訴案號
：臺灣雲林地方檢察署109年度調偵字第434、435號），提起上
訴，本院判決如下：
    主  文
上訴駁回。
    犯罪事實
一、蘇宥澂於民國109年6月8日晚間11時45分許，騎乘車牌號碼0
00-0000號普通重型機車，沿雲林縣○○鎮○○○路由西往東方向行駛
，行經雲林縣○○鎮○○○路000號前雙向路段時，本應注意車前狀況
及兩車並行之間隔，隨時採取必要之安全措施，而依當時夜間有
照明、柏油路面乾燥無缺陷、無障礙物、視距良好，並無不能注
意情事，竟疏未注意之情形，並無不能注意之情況，竟疏未注意
車前狀況，而不慎駛近該向車道分向線處，因而與對向車道亦駛
近分向線處、由林聖桓駕駛之電動車發生碰撞，林聖桓人車倒地
，因而受有頭部外傷併硬腦膜下出血、中樞神經衰竭及急性呼吸
衰竭等傷害，並延於109年6月17日上午7時49分許死亡。
二、案經林聖桓之子女林家言、林格薇、林誠堉、林聖桓之母程
    近訴由雲林縣警察局○○分局報告臺灣雲林地方檢察署檢察官
    偵查起訴。
    理  由
一、本判決引為判斷基礎之供述證據，當事人均不爭執其證據能
    力，本院審酌該等證據作成時情況，並無違法或不當取證，
    亦無顯不可信或證明力過低，而均認為適當，依刑事訴訟法
    第159條之5規定，具證據能力；另本判決引用之非供述證據
    ，均依法定程序取得，經合法調查程序，與待證事實間復具
    相當關聯性，無不得為證據情形，依刑事訴訟法第158條之4
    反面解釋，均有證據能力。
二、上開犯罪事實，業據被告原審及本院審理中自白不諱，且查
    ：(一)另有雲林縣警察局○○分局○○小隊道路交通事故現場圖
    、道路交通事故調查報告表㈠㈡（相卷第33至37頁）、監視器
    光碟及翻拍照片12張、現場照片15張附於相驗卷可稽、雲林
    縣○○鎮○○○路與○○街交岔路口之Google地圖在卷可查（原審
    卷第83頁）；被害人林聖桓因之受傷送醫後死亡，亦有彰化
    基督教醫療財團法人彰化基督教醫院診斷書、法醫參考病歷
    資料（相卷第47、49頁）、相驗筆錄、相驗屍體證明書、檢
    驗報告書附於相驗卷可佐；(二)告訴人雖認為被告所騎乘之
    機車自○○街轉入○○○路時有【駛入對向車道】云云；然從卷
    附之監視器翻拍畫面（相卷第67頁），被告所騎乘之摩托車
    都是在自己車道中，僅是較為接近道路中心處；且卷附監視
    器光碟（偵卷卷末證物袋），經本院勘驗結果：㈠被害人林
    聖桓先由畫面左方出現，往前行駛並且慢慢靠中線。㈡被告
    騎機車稍後由畫面右方出現。㈢兩車在畫面靠右三分之一處
    發生撞擊。㈣無法看出被告駕駛機車有逾越中線逆向行駛；
    並擷圖3張附卷（本院卷第97至99頁），尚無證據證明被告
    轉入事故道路時有跨越行向情形，亦不能逕自他處跨越行向
    而推論於現場有駛至對向車道；綜上，足見被告之自白，與
    事證相符而堪認定。
三、汽車行駛時，駕駛人應注意車前狀況及兩車並行之間隔，並
    隨時採取必要之安全措施。道路交通安全規則第94條第3項
    定有明文。被告駕車行經前開分向線路段，理應注意上開交
    通安全規則，注意對向來車與己車之二車間隔等車前狀況，
    被告領有駕駛執照，有證號查詢汽車駕駛人查詢結果可按，
    對此當知之甚稔，且依卷附之道路交通事故調查報告表所載
    ，本件肇事當時夜間有照明、柏油路面乾燥無缺陷、無障礙
    物、視距良好等情狀，並無不能注意之情事，詎仍於行經交
    岔路口左轉彎時，未注意及此，致與被害人所騎乘機車發生
    碰撞肇事，有違反上開規定之過失甚明；且本件車禍經送嘉
    義區監理所嘉雲區車輛行車事故鑑定委員會鑑定結果，亦認
    被告及被害人均於行經劃設有分向線標線之路段，互未保持
    安全間隔距離，同為肇事原因，有該委員會鑑定意見書附卷
    可參（調偵卷第50至52頁），同此認定，足認被告確有上開
    過失甚明；被害人就本件車禍之發生，雖亦有前揭所述過失
    ，惟上開車禍既係被告前開過失行為所合併肇致，即不得因
    此解免其過失責任。又被害人因本件車禍受傷、死亡，已如
    前述，被告過失行為與其等傷害、死亡結果間，顯具有相當
    因果關係。綜上，本案事證明確，被告犯行洵堪認定，應依
    法論科。
四、核被告所為，係犯刑法第276條過失致人於死罪。被告肇事
    後，於偵查犯罪職權之機關或公務員尚未查知其車禍之肇事
    人前，於警員現場處理時在場，並當場承認為肇事人，表明
    接受偵詢裁判，合於自首情形，此有雲林縣警察局○○分局交
    通分隊道路交通事故肇事人自首情形紀錄在卷可參（相 驗
    卷第41頁），依刑法第62條前段規定，減輕其刑。
五、原審以被告犯行明確，適用刑法第276條、第41條第1項前段
    、第62條前段等規定（附錄法條誤引刑法第277條、第309條
    ，應予更正），論以過失致人於死罪；復審酌被告車禍致人
    死亡之情節重大，然被告與被害人同為肇事原因，平時從事
    按摩整復工作，案發時為下班時間，並無犯罪素行、駕車並
    無不良習性、願意和解、但因和解金額及自身經濟能力因素
    未達成和解等一切情狀，量處有期徒刑6月，如易科罰金，
    以新臺幣1千元折算1日等旨；揆其認事用法無誤，依法量刑
    ，亦屬妥適。
六、檢察官上訴意旨雖以：被告未能與被害人家屬和解、事後和
    解態度消極，原審量刑僅處以得易科罰金之刑度，不足評價
    被告犯後之態度等旨，指摘原判決不當；惟按量刑輕重，係
    屬事實審法院得依職權自由裁量之事項，苟已斟酌刑法第五
    十七條各款所列情狀而未逾越法定刑度，不得遽指為違法；
    上訴所執事由，諸如尚未和解、和解態度消極等由，經核被
    告迭次尋求調解，有雲林縣○○鎮○○000○0○0○○鎮○○○00000000
    00號函附調解不成立證明（調偵434號卷第3頁）、臺灣雲林
    地方法院民事庭110年2月18日雲院惠民字110年度司暫調字
    第26號函暨檢附調解程序筆錄影本（調解不成立）等影本（
    原審卷第77至81頁），被害人家屬於原審法院請求賠償750
    萬元（不含強制險），被告則願提出400萬元（含強制險）
    ；參以卷附被告稅務電子閘門財產所得調件明細表，被告名
    下並無任何財產資料，僅於106年有收入報稅資料（本院卷
    第29至39頁），被害人家屬（告訴人、告訴代理人）於本院
    審理時到場，告訴代理人表示有打算和解、但被告無誠意之
    詞指責，其餘到場被害人家屬（林格薇、林誠堉）均無表示
    和解之意思；參諸被害人家屬已領取強制汽車責任保險金2
    百萬元，被告曾二次前往慰問及提供3萬元奠儀（原審卷第1
    12頁、本院卷第93頁），被告於本院審理中當庭表示道歉，
    表示仍願再提出任意責任險保險金及個人資金共2百萬元和
    解，致力和解，態度尚非消極；被告另於一審民事訴訟部分
    ，仍與被害人家屬進行調解中，倘經調解成立或民事判決，
    任意責任險之保險公司可依約支付保險金賠償，且被告有正
    當工作，犯後坦認全部犯行，則原審判處得易科罰金之刑，
    未失周全；檢察官以前開上訴意旨，就法院量刑職權之行使
    指摘，並無足採，其上訴為無理由，應予駁回。
據上論斷，依刑事訴訟法第368條，判決如主文。　　
本案經檢察官施家榮提起公訴及提起上訴，檢察官章京文於本院
到庭執行職務。　　　　　
中　　華　　民　　國　　110 　年　　8 　　月　　24　　日
                  刑事第四庭    審判長法  官  郭玫利
                                      法  官  陳金虎
                                      法  官  蔡廷宜
以上正本證明與原本無異。
如不服本判決應於收受送達後20日內向本院提出上訴書狀，其未
敘述上訴理由者，並得於提起上訴後20日內向本院補提理由書（
均須按他造當事人之人數附繕本）「切勿逕送上級法院」。
　　　　　　　　　　　　　　　　　　　書記官  葉宥鈞
中　　華　　民　　國　　110 　年　　8 　　月　　24　　日
附錄論罪法條全文：
刑法第 276 條
因過失致人於死者，處五年以下有期徒刑、拘役或五十萬元以下
罰金。